---
title: "R as a GIS"
date: "2019/5/7"
---

# はじめに
RをGISとして使う．
ポリゴンオブジェクト上に位置するラインオブジェクトの延長を算出する．
それぞれ以下のようにする．

 - ポリゴン：土砂災害警戒区域
 - ライン：道路

土砂災害警戒区域上に位置する道路を特定し，その延長を計算することで防災政策を立案するうえでの一つの判断材料を与える．


# 前準備
使用するライブラリの読み込み，国土数値情報からのダウンロード，openstreetmapからのダウンロードを行う．

## ライブラリの読み込み

```{r message=F, error=F, warning=F}
library(sf)
library(tidyverse)
library(tmap)
library(mapview)
```

## 国土数値情報から
石川県のやつについて，以下を読み込む．

 - 行政区域：N03~
 - 緊急輸送道路：N10-15~
 - 土砂災害警戒区域：A33-17~

コードは以下のとおりである．
```{r message=F, results=F}
# 日本語を扱うのでCP932でのエンコードを忘れない
isikawa <- st_read("N03-170101_17_GML/N03-17_17_170101.shp", options = "ENCODING=CP932", stringsAsFactors=F)
emergency <- st_read("N10-15_17_GML/N10-15_17.shp", options = "ENCODING=CP932", stringsAsFactors=F)
sediment <- st_read("A33-17_17_GML/A33-17_17_GML/A33-17_17Polygon.shp", options = "ENCODING=CP932", stringsAsFactors=F)
```

`N03_004`が市町村名に相当する．
ここを七尾市に指定すればよさそうである．
```{r}
nanao <- isikawa %>%
  filter(N03_004 == "七尾市")
```

行政区域を七尾市のみに絞ったものができた．
このポリゴン上で，道路とか土砂災害警戒区域を絞り込む．
```{r message=F, warning=F}
emergency_nanao <- st_intersection(nanao, emergency)
sediment_nanao <- st_intersection(nanao, sediment)
```

そして投影座標系をEPSG2449とする．
```{r}
nanao <- st_transform(nanao, 2449)
emergency_nanao <- st_transform(emergency_nanao, 2449)
sediment_nanao <- st_transform(sediment_nanao, 2449)
```

`mapview()`を使ってインタラクティブに確認する．
車線名（国道n号など）に応じて道路の色を変更する．
```{r}
mapview(nanao) +
  mapview(emergency_nanao,
          zcol = "N10_004")
#colnames(emergency_nanao)
```

## openstreetmapから

# 土砂災害警戒区域状に限定する

# 距離を算出する